【裁判字號】    98,訴,2507
【裁判日期】    981006
【裁判案由】    妨害秘密
【裁判全文】
臺灣板橋地方法院刑事判決              98年度訴字第2507號
聲  請  人  臺灣板橋地方法院檢察署檢察官
被      告  甲○○
選任辯護人  詹素芬律師
            陳慶尚律師
            葉又華律師
上列被告因妨害秘密案件，經檢察官聲請簡易判決處刑 (98年度
偵字第8914號)，本院認不宜，改依通常程序審理，並判決如下
：
    主  文
甲○○無罪。
    理  由
一、聲請意旨略以：被告甲○○係設址臺北縣林口鄉○○路590
    號之天齊科技有限公司（下稱天齊公司）負責人，竟基於意
    圖營利供給工具、設備便利他人無故利用工具或設備窺視或
    竊錄他人非公開之活動、言論、談話或身體隱私部位之犯意
    ，於民國97年8月間起，在上址天齊公司門市處公開陳列、
    販售「偽裝液晶時鐘無線針孔攝影組」、「偽裝時鐘無線針
    孔攝影組」、「偽裝火災偵煙無線針孔攝影組」、「無線監
    視錄影鏡頭」、「無線監視錄影接收器」、「針孔無線攝影
    組」、「針孔無線加購鏡頭」等工具設備，以此方式供給上
    開工具、設備予不特定人士以牟利，嗣於98年3月19日11 時
    45分許，為警在上址處搜索而查獲，並當場扣得偽裝液晶時
    鐘無線針孔攝影組（含接收器）1組、偽裝時鐘無線針孔攝
    影組（含接收器）1組、偽裝火災偵煙無線針孔攝影組（含
    接收器）1組、無線監視錄影鏡頭4個、無線監視錄影接收器
    4個、針孔無線攝影組（含接收器）1組、針孔無線加購鏡頭
    1 個等物。因認被告涉犯刑法第315條之2第1項之妨害秘密
    罪嫌云云。
二、按犯罪事實應依證據認定之，無證據不得認定其犯罪事實；
    又不能證明被告犯罪者，應諭知被告無罪之判決，刑事訴訟
    法第154 條第2 項、第301 條第1 項分別定有明文。而事實
    之認定，應憑證據，如未發現相當證據或證據不足以證明，
    自不能以推測或擬制之方法，為裁判基礎（最高法院40年臺
    上字第86號判例）；又所謂「積極證據足以為不利被告事實
    之認定」係指據為訴訟上證明之全盤證據資料，在客觀上已
    達於通常一般之人均不致於有所懷疑，而得確信被告確曾犯
    罪之程度，若未達到此一程度，而有合理懷疑之存在時，即
    無從為有罪之認定（最高法院76年臺上字第4986號判例）。
    申言之，認定犯罪事實所憑之證據，雖不以直接證據為限，
    間接證據亦包括在內，然而無論直接證據或間接證據，其為
    訴訟上之證明，須於通常一般之人均不致有所懷疑，而得確
    信其為真實之程度者，始得據為有罪之認定，倘其證明尚未
    達此一程度，而有合理之懷疑存在而無從使事實審法院得有
    罪之確信時，即應由法院為諭知被告無罪之判決（最高法院
    76年臺上字第4986號判例）；換言之，事實審法院倘已踐行
    完畢調查證據之程序後，仍無法形成「被告確有該當各該構
    成要件所欲處罰之構成要件事實」之確信時，即應依刑事訴
    訟法上「罪疑利益歸於被告（亦即，倘有懷疑則從被告之利
    益作解釋）」之證據法則，逕為被告有利之認定。
三、聲請人認被告甲○○涉犯上開犯行，無非係以被告甲○○供
    承開設之天齊公司主要從事數位監視系統、防盜保全系統之
    行銷，則被告於對同等類型商品之功能及用途，具有偽裝、
    竊錄功能一事當知悉甚詳，並有附卷之凱騰有限公司出貨單
    2紙、現場照片8幀及扣案之窺視、竊錄設備等物附卷為其論
    據。訊據被告甲○○堅決否認有何妨害秘密犯行，辯稱：伊
    所開設之天齊公司於97年7月成立，在9月時加盟凱騰公司，
    伊所販售之產品均向凱騰公司進貨，對於各該產品有無經過
    國家通訊傳播委員會審驗合格乙事，伊並不清楚，而對於販
    售之產品功能及用途，則係伊從凱騰公司網路上直接所引用
    ，各該產品之主要功能係用於監視家中外勞工作情形或停車
    場停車安全，對於客戶購買後之使用情形，伊實無從預測客
    戶將之作為非法用途，是以伊販售上開商品實無侵害或妨害
    他人秘密之故意等語。
四、經查，被告所開設之天齊公司，係於97年7月4日設立登記，
    並於97年8月13日與凱騰有限公司（下稱凱騰公司）簽訂「
    商品訂購加盟合作契約」，由凱騰公司提供監控器材、測速
    器、防身、防盜、徵信器材、保險箱、汽機車用品等產品予
    天齊公司銷售等情，業據被告甲○○迭於警訊、偵審中一致
    供述在卷，復據凱騰公司負責人即證人乙○○於偵查中到庭
    證述無誤，並有天齊公司與凱騰公司所簽訂之商品訂購加盟
    合作契約書、出貨單附卷為證，因之顯然本件被告所販售之
    產品來源，確係由凱騰公司所提供無誤，而被告販售上開商
    品之銷售途徑除於天齊公司門市處公開陳列外，尚透過網路
    拍賣平台販售予不特定人等情，業據被告於警訊中供述甚明
    ，再觀之其於網路上所使用之銷售平台為網路PC HOME商店
    街，網頁為「樂活館─居家安全的好幫手」，依其於網路上
    所刊登本件聲請人所指之竊錄工具設備之「無線錄影監視器
    」、「針孔監視鏡頭」、「黑暗保鑣夜視無線針孔」等產品
    之用途及使用範圍（被告引用之網頁公司名稱雖為速霸科技
    公司，惟速霸科技公司與凱騰公司係屬同一公司，負責人均
    為乙○○），其上記載：「使用範圍廣泛：無論您是用來以
    備不時之需，如照顧您的愛車、監控您的庫房、或是生意上
    的保安用途，都是極為合適又方便操作的，另外像是照顧家
    裡的小嬰兒或是年老的家人，也能讓您不用隨時盯在旁邊，
    也能做一些自己的事」（參見偵查卷第44、45頁之網頁廣告
    ）、「．．，只有2×2公分的超小彩色攝影鏡頭，100公尺
    內可無線傳輸，方便隱藏及隨身攜帶，具自動光線補償，可
    隨時拍攝環境自動調整光圈大小，可同時傳輸影像和聲音，
    不論是照顧愛車、監控庫房、照顧家裡的小嬰兒、年老的家
    人，或是生意上的保安用途都極為合適方便」（參見偵查卷
    第51頁之網頁廣告）、「只有3.4×2.7公分的超小彩色攝影
    鏡頭，100公尺內可無線傳輸，內建紅外線夜視燈日夜間均
    可使用，方便隱藏及隨身攜帶，具自動光線補償，可隨時拍
    攝環境自動調整光圈大小，可同時傳輸影像和聲音，不論是
    照顧愛車、監控庫房、照顧家裡的小嬰兒、年老的家人，或
    是生意上的保安用途都極為合適方便」（參見偵查卷第56頁
    之網頁廣告）等語，各該產品之介紹核均與居家生活安全有
    關，並無任何明示或隱喻可用於窺視、竊聽、竊錄他人隱私
    活動之使用，是以自難遽以上開扣案物品具有偽裝、密錄之
    功能，即認被告具有意圖營利供給工具設備而便利他人無故
    窺視、竊聽、竊錄之不法意圖；再者，被告曾經透過上開網
    路平台銷售乙組「黑暗保鑣夜視無線針孔」監視系統產品予
    客戶丙○○等情，亦據被告供述在卷，復經本院傳喚證人丙
    ○○，訊以其購入上開產品之過程，其證稱：本件係透過網
    路購買「黑暗保鑣」，因為伊係義消，故想要購入後裝在消
    防帽上，但後來效果不大，所以沒有使用，伊係在網路上發
    現天齊公司販售這種產品，廣告內容為具有無線攝影功能，
    並沒有說可以用在偷窺或類似活動上，訂購時伊並未與天齊
    公司聯絡，天齊公司亦未向伊介紹產品功能，伊係直接自網
    路訂購，於收到產品後，產品僅附有說明書說明如何安裝，
    此外並無強調某項功能，而伊所購買之產品亦只有監看功能
    ，如要錄影，尚須裝設其他設備等語，是參諸證人上開證言
    可知，被告於販售上開產品時並無強調或誇大該產品之偽裝
    、竊錄功能，且證人購買被告上開產品之目的亦係為用於正
    當用途，並非供作不法使用，此外，遍觀全卷，均查無被告
    有意圖營利提供上開產品，而便利他人無故為妨害社會善良
    風俗及侵害他人隱私之行為，因之被告所開設之天齊公司固
    然銷售上開具有偽裝、密錄功能之監視產品，惟其於網路上
    販售上開產品係強調各該產品之居家安全維護功能，且亦查
    無其販售上開產品遭客戶用於侵害他人隱私之不法使用，是
    以被告所辯僅販售上開產品，並無侵害或妨害他人秘密之不
    法意圖等語，尚堪採信。
五、從而，依聲請人所提出之證據，至多僅足證明被告確有販售
    扣案之具有偽裝、竊錄監視產品之情，然客觀上尚未達到使
    通常一般之人均不致於有所懷疑，而得確信被告確有意圖營
    利供給工具設備而便利他人無故竊聽、竊錄他人非公開活動
    之行為，此外，復查無其他積極事證足認被告有何妨害秘密
    犯行，揆諸首揭說明，被告前開犯行尚無從證明，自應諭知
    無罪之判決。
據上論斷，應依刑事訴訟法第452條、第301條第1項前段，判決
如主文。
本案經檢察官李蕙如到庭執行職務
中    華    民    國    98    年    10    月    6     日
                刑事第二十三庭  審判長法  官  徐 蘭 萍
                                      法  官  黃 苙 荌
                                      法  官  黃 繼 瑜
上列正本證明與原本無異。
如不服本判決，應於判決送達後10日內敘明上訴理由，向本院提
出上訴狀 (應附繕本) ，上訴於臺灣高等法院。其未敘述上訴理
由者，應於上訴期間屆滿後20日內向本院補提理由書「切勿逕送
上級法院」。
                                      書記官  廖 美 紅
中    華    民    國    98    年    10    月    6     日


司法院資訊處製作；財團法人民間司法改革基金會備份。
